臺灣臺北地方法院民事裁定　　　　　　　92年度聲再字第53號
原　　　告　財團法人中華福音道路德會
法定代理人　乙○○
訴訟代理人　戴雅韻律師
被　　　告　寶冠建設股份有限公司
　　　　　　　　　　　　號一樓.
法定代理人　甲○○
　　　　　　　　　　　　號一樓.
當事人間損害賠償事件，再審聲請人對於本院民國九十一年一月十五日九十一年度促
字第二三二０號支付命令聲請再審，本院裁定如下：
    主      文
本院九十一年一月十五日九十一年度促字第二三二０號支付命令廢棄。
聲請再審程序費用由再審相對人負擔。
    理      由
一、本件再審聲請意旨略以：本院九十一年促字第二三二○號之支付命令，有民事訴
    訟法第四百九十六條第一項第八款、第九款及第十三款之再審事由：
（一）本件支付命令有民事訴訟法第四百九十六條第一項第八款「當事人之代理人或
      他造或其代理人關於訴訟有刑事上應罰之行為」之再審事由，且該不法行為業
      遭法院宣告有罪判決並已確定：
１、再審相對人法定代理人甲○○為與再審聲請人訂立合建契約，賄賂再審聲請人前
    法定代理人及董事林阿蓮及王茂雄，詎系爭合建契約遭內政部駁回，不甘前行賄
    損失無法追回，遂將行賄款項之收據作為向再審聲請人請求賠償之依據，向法院
    詐騙取得對再審聲請人之執行名義（台灣台北地方法院九十一年度促字第二三二
    ○號之支付命令）。再審聲請人前法定代理人及董事等之不法犯行，業遭台灣高
    等法院台南分院以九十二年度上易字第一五七號有罪判決確定。
２、查兩造於八十六年七月十八日就再審聲請人所有座落彰化縣彰化市○○段一○二
    八、一○二八─一地號土地簽訂合建契約，合約書第十四條明訂「本契約成立後
    ，如因政令限制或不可歸責於乙方（即再審被告）之事由，致乙方不能領得建築
    執照時，本契約無條件解除作廢。」，第十九條第一項明訂「本約簽訂後，須俟
    甲方（即再審原告）報奉主管機關內政部准後，本契約正式生效。若主管機關核
    示不准開發時，雙方以本合約第十四條辦理契約解除。」嗣再審聲請人於八十七
    年三月向彰化縣政府申請建造執照，經彰化縣政府以八十七年三月十三日（八十
    七）彰工管字第二四四五五號函准核發建照執照在案，但卻未於三個月前往領取
    ，而遭彰化縣政府依建築法第四十一條註銷建照執照，是依合約第十四條約定，
    合約即無條件解除，而並經彰化縣政府函知再審相對人及建築師李坤霖。詎再審
    相對人竟持已失效之合約向法院聲請支付命令，顯係以民事訴訟程序為手段，以
    虛偽陳述使法院作成錯誤之裁判，而達其不法詐財目的，構成訴訟詐欺罪（最高
    法院二十八年上字第三九一二號、二十九年上字第二一一八號判例）。
（二）本件支付命令有民事訴訟法第四百九十六條第一項第九款「為判決基礎之證物
      係偽造或變造者」之再審事由：再審相對人聲請台灣台北地方法院九十一年度
      促字第二三二○號支付命令，其請求基礎按合建契約第十四條第一項規定：「
      甲方（即再審原告）如不履行本契約各條款時‧‧同時必須賠償乙方以施工之
      工程損失，及其他因該工程而支出之一切費用」，惟合建契約因遭內政部駁回
      而未生效，再審相對人自始未施工，亦未支付任何費用與再審聲請人，其請求
      應無理由。細究再審相對人主張之費用支出，係給付再審聲請人前董事之不法
      酬庸，非合建契約約定，有台灣高等法院台南分院九十二年度上易字第一五七
      號刑事判決可稽。再審相對人明知對再審聲請人並無任何債權，竟捏造不實憑
      證將他筆不法酬庸給付作為施工損害，令法院陷於錯誤而核發支付命令，是以
      該支付命令所為之證物基礎即屬偽造。
（三）本件系爭確定支付命令有民事訴訟法第四百九十六條第一項第十三款「當事人
      發現未經斟酌之證物或得使用該證物」之再審事由：
１、再審相對人指稱對再審聲請人享有債權，應係再審聲請人前法定代理人等涉嫌收
    取之不法利益，現已經台灣高等法院台南分院以九十二年度上易字第一五七號判
    決確定，係屬再審聲請人「發現未經斟酌之證物」。
２、再審聲請人之前法定代理人王茂雄為掩飾其等不法犯行，於收受法院核發支付命
    令後，竟故意不於法定期間內向法院聲明異議，致系爭支付命令確定，此部分犯
    罪事實現由台灣台北地方法院以九十二年偵字第八八三五號偵辦中。
３、再審聲請人於九十二年十一月十四日閱覽台中地方法院九十一年度重訴字第四十
    七號回復原狀事件卷宗後，發現再審相對人彰化縣政府註銷函及再審相對人未支
    付建築師事務所費用，再審被告不得聲請支付命令請求任何賠償。
二、按當事人之代理人或他造或其代理人關於該訴訟有刑事上應罰之行為，影響判決
    者，得提起再審之訴，民事訴訟法第四百九十六條第一項第八款定有明文。又再
    審之訴，應於三十日之不變期間內提起，其再審之理由發生或知悉在後者，均自
    知悉時起算，同法第五百條第二項亦有明文。
三、經查：本件再審相對人以其與再審聲請人於八十六年七月十八日簽定合建契約，
    惟再審聲請人違反合建契約，另與順天建設股份有限公司簽定合建契約，應依合
    建契約第十五條第一項規定，賠償再審相對人已施工之工程損失，及其他因該工
    程而支出之一切費用，包含付給李坤霖建築師之設計費用六百七十萬元，合計二
    千八百四十五萬元，而提出合建契約、兌現予朱運平之支票、匯予洲毅營造有限
    公司、林阿連之匯款單為證，而聲請本院九十一年促字第二三二○號之支付命令
    。惟該合建契約，係再審聲請人前法定代理人王茂雄及其他董事林阿連、朱運平
    等人，透過洲毅營造有限公司負責人陳寰珅之介紹，基於意圖為自己不法利益之
    概括犯意，收取再審相對人支付之上開匯款及票款後，同意與再審相對人簽定，
    而為違背其任務之行為，致生損害於再審聲請人，再審聲請人前法定代理人王茂
    雄、林阿連、朱運平等人所犯背信罪，經台灣高等法院台南分院九十二年度上易
    字第一五七號刑事判決，於九十三年四月二十八日處有期徒刑參年捌月、肆年陸
    月、參年陸月確定，有再審聲請人提出之刑事判決書影本在卷可稽。則再審相對
    人於聲請本院九十一年促字第二三二○號支付命令時，所提出之簽立合建契約、
    匯款及開立支票行為，屬於當時再審聲請人之法定代理人王茂雄之背信行為，應
    認再審聲請人之代理人關於該支付命令之訴訟，有刑事上應罰之行為，足以影響
    該支付命令，且王茂雄該刑事上應罰之行為，亦經台灣高等法院台南分院九十二
    年度上易字第一五七號刑事判決確定，應認本院九十一年促字第二三二○號之支
    付命令，有民事訴訟法第四百九十六條第一項第八款之再審事由。
四、次查：再審聲請人主張於九十二年十一月二十一日聲請本件再審後，於九十三年
    五月十一日收受上開台灣高等法院台南分院九十二年度上易字第一五七號刑事判
    決書，並隨即於九十三年六月四日以再審準備書狀，補充以此為聲請再審理由，
    應認再審聲請人已於知悉有再審事由後，三十日之不變期間內補充再審理由，符
    合民事訴訟法第五百條第二項提起再審期間之規定。
五、綜上所陳，再審聲請人以本院九十一年促字第二三二○號之支付命令，有民事訴
    訟法第四百九十六條第一項第八款之再審事由為由，聲請本件再審，請求廢棄本
    院九十一年一月十五日九十一年度促字第二三二０號支付命令，即有理由，應予
    准許。
六、依民事訴訟法第九十五條、第七十八條，裁定如主文。
中  　 華　     民　   國　 九十三　   年　   十二　   月    三十一     日
                                      民事第三庭    法　官　李慈惠
以上正本係照原本作成
如對本裁定抗告須於裁定送達後十日內向本院提出抗告狀，並繳
納抗告費新臺幣壹仟元。
中  　華      　民　 　國　　九十三　　年     十二     月    三十一     日
                                        　　　　　　書記官　林秀娥
